臺灣高等法院高雄分院刑事判決　　　　　　　　　九十三年度上易字第四七三號
　　上　訴　人　臺灣高雄地方法院檢察署檢察官
　　被　　　告　甲○○
右上訴人因被告違反商標法案件，不服臺灣高雄地方法院九十三年度易字第五四六號
中華民國九十三年六月三十日第一審判決（聲請簡易判決處刑案號：臺灣高雄地方法
院檢察署九十二年度核退偵字第六七號，原審認不宜以簡易判決處刑，改依通常程序
審理），提起上訴，本院判決如左：
    主  文
上訴駁回。
    理  由
一、公訴意旨略以：甲○○、黃吉成均明知足以彰顯「ＧＵＣＣＩ」「ＢＵＲＢＥＲ
    ＲＹ」「ＨＥＬＬＯＫＩＴＴＹ」品牌商品之商標圖樣，分別係義大利商固喜公
    司、英商布拜里公司及日商三麗鷗股份有限公司向我國經濟部中央標準局（現改
    制為經濟部智慧財產局）註冊登記取得商標專用權，使用於各該查扣之商品上，
    迄今仍在專用期間內，任何人未經前開商標專用權人之同意，不得於同一商品使
    用相同於如起訴書附表所示各該註冊商標之商品上。二人竟基於販賣營利之概括
    犯意聯絡，由黃吉成自民國九十二年八月十日起，向不詳名籍之人以每件手機外
    殼及手機外殼面板約新台幣（下同）一百五十元之代價，購入該等未經前開商標
    專用權人之同意擅自於同一商品使用相同於右揭商標專用權人註冊登記商標圖樣
    之仿冒手機外殼及手機外殼貼紙等仿冒商標商品，連續多次以每件上開仿冒商標
    商品二百至二百五十元之價格出售予不特定顧客牟利。嗣於同年八月十二日下午
    八時許，在上址為警查獲正在販賣中之甲○○，並扣得仿冒手機外殼十一付、及
    手機外殼貼紙十一張等物，因認被告甲○○亦犯有修正前商標法第六十三條之販
    賣仿冒商標商品罪等語。
二、按「犯罪事實應依證據認定之，無證據不得認定犯罪事實」、「不能證明被告犯
    罪者，應諭知無罪之判決」，刑事訴訟法第一百五十四條第二項、第三百零一條
    第一項分別定有明文。申言之，犯罪事實之認定，應憑證據，如未能發現相當證
    據，或證據不足以證明，自不能以推測或擬制之方法，作為裁判基礎（最高法院
    四十年台上字第八六號判例意旨參照）；且認定犯罪事實所憑之證據，雖不以直
    接證據為限，間接證據亦包括在內，然而無論直接證據或間接證據，其為訴訟上
    之證明，須於通常一般之人均不致有所懷疑，而得確信其為真實之程度者，始得
    據為有罪之認定，倘其證明尚未達到此一程度，而有合理之懷疑存在而無從使事
    實審法院得有罪之確信時，即應由法院為諭知被告無罪之判決（最高法院七十六
    年台上字第四九八六號判例意旨參照）。再者，檢察官對於起訴之犯罪事實，仍
    應負提出證據及說服之實質舉證責任。倘其所提出之證據，不足為被告有罪之積
    極證明，或其指出證明之方法，無從說服法院以形成被告有罪之心證，基於無罪
    推定之原則，自應為被告無罪判決之諭知（最高法院九十二年度台上字第一二八
    號判例意旨參照）。
三、公訴人認被告甲○○涉有上開罪嫌，係以上開商標均屬知名品牌，被告甲○○於
    現場看顧攤位，自難諉為不知，並有仿冒手機外殼十一付、及手機外殼貼紙十一
    張等物扣案等為據。惟被告甲○○自始堅決否認有何本案犯行，辯稱：伊係黃吉
    成攤位旁賣衣服老闆之朋友，因黃吉成有事，請伊看顧攤位一下而已，伊並未注
    意黃吉成所販賣之手機外殼及面板印製有知名商標，伊並非共犯等語，經查：
  (一)共同被告黃吉成於原審中，以證人身分結證稱：警方查獲時，伊並無在場，剛好
    去倉庫補貨，伊本來要許秀雅幫忙，但她在忙，乃請甲○○代其看顧攤位，甲○
    ○當天是來找隔壁攤位之許秀雅，且甲○○不知其所販賣商品之價格，因其商品
    並未標價等詞，又甲○○並無為其賣出任何商品等語（見原審卷第六三至六七頁
    ）。
  (二)又證人即在共同被告黃吉成旁邊擺設攤位之許秀雅，亦於原審審理時結證稱：甲
    ○○幫黃吉成顧攤前，係與伊聊天，因為伊在忙，所以黃吉成找甲○○幫忙，甲
    ○○僅看顧攤位十幾分鐘後，警察就來了等語（見原審卷第六九至七三頁）。
  (三)經核上開證人已具結，足以擔保其等證言之真實性，而其等證詞之內容又與被告
    甲○○前開所辯相符，檢察官上訴意旨雖認：衡諸常情，共同被告黃吉成離去前
    不可能不告知被告有關仿冒商品之價格；查獲當時係下午八時許，亦不可能無人
    應買云云，惟所述均屬推測或擬制之詞，尚難遽予採信，此外，檢察官復未能提
    出其他確實之證據足以證明被告甲○○於看顧攤位期間有為黃吉成販售出任何仿
    冒商標商品，自不能徒憑被告甲○○為友人黃吉成暫時看顧攤位，卻適值警方至
    現場查獲該攤位並遭逮捕，即遽以推測或擬制被告甲○○即為販賣仿冒商標商品
    之共犯；亦即檢察官所為訴訟上之證明，尚未達於通常一般之人均不致有所懷疑
    ，而使事實審法院得有罪確信之程度，基於無罪推定之原則，自應為被告無罪判
    決之諭知。
四、原審以被告甲○○犯罪不能證明，而為無罪判決之諭知，並無不合。檢察官以原
    判決未為有罪之判決為不當，提起上訴，為無理由，應予駁回。
五、共同被告黃吉成已經原審判處拘役五十日，如易科罰金以參佰元折算壹日確定，
    附此敘明。
六、據上論結，依刑事訴訟法第三百六十八條，判決如主文。
本案經檢察官許月雲到庭執行職務。
中      華      民      國    九十三    年      十      月    二十九    日
                              臺灣高等法院高雄分院刑事第五庭
                                  審判長法官  曾永宗
                                        法官  邱永貴
                                        法官  陳明富
右正本證明與原本無異。
不得上訴。
                                  法院書記官  張宗芳
中    華    民    國      九十三      年      十      月    二十九    日
